【裁判字號】    98,台上,3640
【裁判日期】    980625
【裁判案由】    違反毒品危害防制條例
【裁判全文】
最高法院刑事判決            九十八年度台上字第三六四０號
上  訴  人  甲○○
選任辯護人  徐維良律師
上列上訴人因違反毒品危害防制條例案件，不服台灣高等法院中
華民國九十八年三月十二日第二審判決（九十七年度上訴字第五
０五八號，起訴案號：台灣台北地方法院檢察署九十六年度偵字
第一一００六號），提起上訴，本院判決如下：
    主  文
上訴駁回。
    理  由
按刑事訴訟法第三百七十七條規定，上訴於第三審法院，非以判
決違背法令為理由，不得為之。是提起第三審上訴，應以原判決
違背法令為理由，係屬法定要件。如果上訴理由書狀並未依據卷
內訴訟資料，具體指摘原判決不適用何種法則或如何適用不當，
或所指摘原判決違法情事，顯與法律規定得為第三審上訴理由之
違法情形不相適合時，均應認其上訴為違背法律上之程式，予以
駁回。本件上訴人甲○○上訴意旨略稱：(一)江智祥於第一審證稱
：於民國九十六年三月二十日向上訴人購買之第二級毒品安非他
命（下稱安非他命）係以衛生紙包裝等語。而上訴人選任辯護人
於第一審亦指出九十六年三月二十日該次交易，通訊監察譯文記
載係以紅包袋包裝，但江智祥卻說是包在衛生紙內，江智祥指證
不實。且九十六年三月二十日江智祥持用之000000000
0號行動電話之位置，整日均位於新莊或板橋，足見當日江智祥
未曾前往上訴人住處，原判決未說明不採上訴人有利之辯解，即
認九十六年三月二十日上訴人將安非他命以紅包袋包裝後放入住
處門口之雨傘內，並以電話告知江智祥將價金新台幣（下同）一
千元投入住處信箱，自行取走安非他命等情，有判決理由不備及
理由矛盾之違法。(二)原判決依憑莊城威之證詞，認上訴人於九十
六年三月二十日指派有犯意聯絡、年約二十歲之不詳姓名男子前
往相約地點，將安非他命交予莊城威，並向莊城威收取價款。而
證人莊城威於偵查中證稱：取得安非他命後，上訴人有打電話確
認是否已經取得安非他命等語；於第一審證稱：偵查中證稱取得
安非他命後，賣方有打電話來確認是否已經取得安非他命等語。
然依卷附通訊監察譯文所示，上訴人與莊城威最後一次通話為九
十六年三月二十日二十三點三十分四十三秒，並無上訴人以電話
確認莊城威是否已經取得安非他命之紀錄，足見莊城威所述不實
，原審未說明不採上訴人抗辯之理由，有判決理由不備之違法。
(三)上訴人聲請傳喚王忠民到庭證明上訴人於九十六年三月底前任
職於鐘鳴汽車音響店，有正當工作及收入，無須販賣安非他命。
又因九十六年三月四日上午五時該溫姓女子在場，上訴人亦聲請
傳喚溫姓女子（綽號小小）到庭證明上訴人係與江智祥合購安非
他命。原判決認無必要，卻未說明理由，有判決理由不備之違法
。(四)上訴人與江智祥為好友，常一同施用安非他命，亦有無償提
供江智祥安非他命。原判決認二人非親故至交，上訴人應有營利
意圖，有判決理由不備之違法。(五)施用毒品者與販毒者係處於利
害相反地位，其供述固得採為販毒者犯罪證據，仍應調查其他必
要證據，證明與事實相符，尚難專以施用毒品者之供述，逕行認
定他人有販毒行為。本件依九十六年三月四日上訴人與江智祥間
之通訊監察譯文所示，上訴人向江智祥表示：「那你要不要請我
用阿」「不用阿，我先問我朋友有沒有」，足見上訴人係與江智
祥合資向綽號「阿志」之人購買安非他命。莊城威證稱：在電話
聯絡時，上訴人即告知係由上訴人之友人「阿志」前往相約地點
與其交易等語，可知上訴人並未從中獲利，至多成立幫助犯。而
江智祥與上訴人有感情糾紛，證詞難免偏頗，原判決未有其他補
強證據，僅憑江智祥、莊城威之指證，即認上訴人有販賣江智祥
、莊城威安非他命犯行，有違證據法則。(六)本件犯罪時間自九十
六年三月四日至同年月二十日，其中二次行為均在三月二十日，
時間上具有緊密關連性，行為具有反覆實行之特徵，各行為之獨
立性極為薄弱，應論以集合犯之包括一罪，原判決依數罪併罰，
自有違誤云云。惟查原判決依憑上訴人部分不利於己之自白、證
人江智祥、莊城威於偵查中、第一審之證詞、證人江增健於偵查
中之證詞、通訊監察譯文等證據，資以認定上訴人有原判決事實
欄所記載之犯罪事實。因而撤銷第一審關於共同販賣第二級毒品
部分之科刑判決，改判論處上訴人共同販賣第二級毒品罪刑（處
有期徒刑七年二月），併為從刑之諭知；及維持第一審關於販賣
第二級毒品罪刑部分之判決，駁回上訴人此部分之上訴，已詳述
其所依憑之證據及認定之理由。對於上訴人矢口否認有本件犯行
，辯稱：(1)九十六年三月四日接獲江智祥電話詢問有無安非他命
，即與江智祥一同前往板橋，並與江智祥各出一千元、四千元合
資向友人「阿志」購買安非他命，且購得之安非他命均由江智祥
取走。(2)九十六年三月二十日與江智祥通話中提到安非他命放在
雨傘、錢放在信箱內，係因前次出資一千元與江智祥合資向「阿
志」購買之安非他命悉遭江智祥取走；為使江智祥將一千元放入
信箱歸還，始要江智祥至雨傘內拿取安非他命，但實際上未將安
非他命放入信箱，亦無該次交易，江智祥所述不實。因曾與江智
祥前女友交往，江智祥乃故意撥打電話表示欲購買安非他命，藉
以構陷。(3)雖有接獲莊城威詢問購買安非他命之電話，惟因與莊
城威不相認識，乃叫莊城威直接找友人「阿志」詢問聯絡，不知
莊城威有無跟「阿志」交易成功云云。上訴人選任辯護人辯稱：
莊城威從未見過上訴人，無從證明交付毒品者係幫上訴人交貨；
且九十六年三月二十日當次通聯紀錄上訴人表示以紅包袋包裝安
非他命，但江祥智（原判決誤載為被告）說是衛生紙，二者不同
（見原審卷第九十頁），足見江智祥指證前後不一，並有不實等
語。經綜合調查證據之結果，認係卸責之詞，不足採信；或不足
為上訴人有利之認定，分別在判決內詳予指駁，並說明其證據取
捨及判斷之理由。且敘明安非他命價格昂貴，取得不易；販賣安
非他命並屬重罪，倘非有利可圖，一般人當無甘冒重刑風險販賣
他人安非他命。上訴人與江智祥並非親故至交；與莊城威更素不
相識，上訴人自係意圖營利而販賣江智祥、莊城威安非他命。又
本件事證已明，上訴人聲請傳訊不知詳細姓名、地址之證人「小
小」；及證人王忠民證明上訴人於九十六年三月底前有正當職業
，均無必要，亦分別在判決內加以說明。原判決所為論述，核與
卷證資料相符，從形式上觀察，並無違背法令之情形。查(一)認事
採證、證據之取捨及證據證明力之判斷，俱屬事實審法院之職權
，苟無違背證據法則，自不能指為違法。本件原審綜合上訴人部
分不利於己之自白及證人江智祥、莊城威、江增健之證詞，斟酌
通訊監察譯文等其他證據，認定上訴人有本件罪行。對於上訴人
辯解，認不足採；已分別在判決內詳述其認事採證、證據取捨及
判斷之理由，核與證據法則並無違背，為其職權之適法行使，揆
之上開說明，自不能指為違法。上訴意旨(一)(二)(三)(四)置原判決已說
明之事項或屬原審採證認事職權之適法行使，任意指摘，自非適
法之上訴第三審理由。(二)施用毒品者指稱向某人買受毒品之證詞
，固不得作為有罪判決之唯一證據，仍須調查其他必要之證據，
以補強其真實性。然原判決於理由貳一、(一)(二)(三)內已說明：本件
證人江智祥、莊城威於偵查及第一審均指稱有向上訴人購買安非
他命之事，並有上訴人與江智祥、莊城威間之行動電話通訊監察
譯文可資佐證。而依卷附通訊監察譯文所示，上訴人於電話中從
未表示將與江智祥合資向「阿志」之人購買安非他命；且上訴人
係就安非他命之重量、價錢、品質、含袋與否等交易細節，逕於
電話中與江智祥洽談；甚有更改、確認交易地點；另於電話中亦
與莊城威商討安非他命交易內容，因認上訴人確有販賣江智祥、
莊城威安非他命犯行。原判決業已依通訊監察譯文等證據補強證
人江智祥、莊城威證詞之真實性，並非單憑證人江智祥、莊城威
之指證作為上訴人有罪之唯一依據，自無上訴意旨(五)所指之違背
證據法則。(三)依刑法第五十六條修正理由之說明，謂「對繼續犯
同一罪名之罪者，均適用連續犯之規定論處，不無鼓勵犯罪之嫌
，亦使國家刑罰權之行使發生不合理之現象。」「基於連續犯原
為數罪之本質及刑罰公平原則之考量，爰刪除有關連續犯之規定
」等語，即係將本應各自獨立評價之數罪，回歸本來就應賦予複
數法律效果之原貌。因此，就刑法修正施行後多次施用毒品之犯
行，採一罪一罰，始符合立法本旨，為本院最近所採之見解（本
院九十六年度第九次刑事庭會議決議參照）。原判決對本件上訴
人三次販賣毒品之行為，採一罪一罰，於法並無不合，上訴意旨
(六)之指摘，尚有誤會。上訴意旨所指各節，或為單純事實之爭執
；或於原判決之主旨不生影響之事項任意指摘；或原審已加審酌
、論斷，屬原審得本於職權裁量之事項，已於判決內詳述其認事
採證及證據取捨、判斷之理由，為其職權之適法行使，或事證已
臻明確並無再為傳訊調查必要之裁量事項；核與法律規定得為第
三審上訴理由之違法情形，均不相適合，應認其上訴違背法律上
之程式，予以駁回。
據上論結，應依刑事訴訟法第三百九十五條前段，判決如主文。
中    華    民    國  九十八  年    六    月  二十五  日
                      最高法院刑事第十二庭
                          審判長法官  黃  一  鑫
                                法官  張  春  福
                                法官  林  勤  純
                                法官  李  錦  樑
                                法官  陳  國  文
      本件正本證明與原本無異
                                      書  記  官
中    華    民    國  九十八  年    七    月    七    日
                                                      v


司法院資訊處製作；財團法人民間司法改革基金會備份。
